【裁判字號】    98,台上,4376
【裁判日期】    980806
【裁判案由】    違反證券交易法
【裁判全文】
最高法院刑事判決            九十八年度台上字第四三七六號
上  訴  人  甲○○
選任辯護人  侯勝昌律師
            陳裕文律師
            陳正男律師
上  訴  人  乙○○
上列上訴人等因違反證券交易法案件，不服台灣高等法院高雄分
院中華民國九十五年十二月二十六日第二審判決（九十五年度上
訴字第一００五號，起訴案號：台灣高雄地方法院檢察署九十三
年度偵字第一九六八二、一九六八三號），提起上訴，本院判決
如下：
    主  文
上訴駁回。
    理  由
按刑事訴訟法第三百七十七條規定，上訴於第三審法院，非以判
決違背法令為理由，不得為之。是提起第三審上訴，應以原判決
違背法令為理由，係屬法定要件。如果上訴理由書狀並未依據卷
內訴訟資料，具體指摘原判決不適用何種法則或如何適用不當，
或所指摘原判決違法情事，顯與法律規定得為第三審上訴理由之
違法情形，不相適合時，均應認其上訴為違背法律上之程式，予
以駁回。本件上訴意旨略稱：(一)依原判決附表三記載，上訴人乙
○○之犯罪期間，均係於民國九十三年四月二十八日之前。原判
決依九十三年四月二十八日修正公布施行之證券交易法第一百七
十一條處罰。有判決適用法則不當之違法。(二)原判決附表三編號
三已更正陳威州販賣股票予劉進賢之時間為九十三年初，乃原判
決理由仍載該項時間為九十三年六、七月間，顯屬矛盾。(三)原判
決未說明上訴人甲○○、乙○○之行為，是否符合證券交易法第
二十條第一項所稱之「詐欺」行為，有理由不備之違法。(四)原判
決附表一編號三、附表二編號一、附表二編號三所示之被害人溫
豐聯、洪章庭、陳冠瑋於第一審之證述，並無黃思穎等以「保證
升聯國際生物科技股份有限公司（下稱升聯公司）、技發科技股
份有限公司、聯合聚晶科技股份有限公司（下稱聯合聚晶公司）
股票，訂於某一時間上市、櫃」為詐術之行使。原判決認定黃思
穎等施用該項詐術，並未說明理由。且縱黃思穎等有提及上開上
、市櫃之語，亦屬行銷手法。何況溫豐聯、陳冠瑋發覺受騙，係
因黃思穎、顏玉婷等嗣後疏遠之故，要與詐欺之要件有間。(五)原
判決理由未說明甲○○有原判決附表三編號三所示詐欺行為之依
據，亦屬理由不備。(六)原判決認定甲○○有原判決事實四所載與
乙○○等共同詐欺販賣有價證券行為，僅以九十三年三月三十一
日領導者會議之會議紀錄作為證據。然該會議僅決議：「聯合聚
晶公司股票銷售之獎金制度、業務員銷售競賽、教育訓練場地、
培養高階主管等事項」，如何得為參與會議之人，均有就販賣聯
合聚晶公司股票過程施用詐術之犯意聯絡與行為分擔之證明。足
見原判決認定甲○○為共同正犯，並無證據及理由云云。惟查原
判決依憑上訴人甲○○於警詢、偵審中之供述、證人林怡伶、黃
思穎、張世朋、徐文勇、陳威州、林峻宇、楊尹真、高蘭婷、江
振鋒、鍾琤玲、李長記、黃暐倫、溫豐聯、黃志榮、王培宇、洪
章庭、曾健立、陳冠瑋、林志宏、葉元凱、柯俊字、劉進賢、黃
智聖、吳德一、顏良吉、李丁山、顏志文、楊文宏於警詢或第一
審之證述、卷附騰廣聯合科技有限公司營利事業登記證公示詳細
資料、人事章程、員工名冊、李長記之郵政國內匯款執據、證券
交易稅一般代徵稅額繳款書、升聯公司股票影本、永誠國際行銷
股份有限公司貸款客戶檢核表、委託辦理契約、柯俊字、黃智聖
、吳德一、劉進賢、顏良吉、李丁山、葉元凱所購之保健科技股
份有限公司、聯合聚晶、奇錸科技股份有限公司股票影本、洪章
庭、曾健立所購之聯合聚晶公司股票影本、上訴人等於九十三年
三月三十一日在翔億科技股份有限公司舉行領導者會議之會議紀
錄等證據，資以認定上訴人等有原判決事實欄所載之犯罪事實。
因而撤銷第一審關於彼等部分之不當判決，改判依牽連犯關係，
從一重論處彼等共同連續違反有價證券之買賣，不得有詐欺之行
為之規定罪刑。已詳敘認定犯罪事實之依據及憑以認定之理由。
並對甲○○辯稱：係正當販賣未上市（櫃）股票，該等發行股票
之公司何時上市、上櫃，無法確定，有時會延期或無法上市、上
櫃。其因不瞭解法律而觸法，並未詐稱股票一定會上市、上櫃。
洪章庭等於購買系爭股票時，早已知悉各該股票均為未上市（櫃
），則該等販賣之行為是否為證券交易法所欲規範之標的，即屬
有疑。又其販賣股票之方法，係向洪章庭等特定人銷售，而非透
過報章、網路等途徑向不特定人為之，自無違反證券交易法第一
百七十五條可言。乙○○辯稱：未詐欺客戶云云，如何皆不足採
信；上訴人等如何有詐欺販賣有價證券之犯行；彼等與張書銘等
就原判決事實四部分，如何具犯意聯絡及行為分擔，為共同正犯
；乙○○被訴向吳岳勳、林青翰詐欺販賣有價證券部分，如何不
能證明犯罪，不另為無罪之諭知；均已依據卷內資料予以指駁及
說明。從形式上觀察，原判決並無任何違背法令之處。查原判決
既認定上訴人等共犯原判決事實四（即其附表二及附表三編號三
所示）之犯行，而其附表二編號二、一所示之犯罪期間為九十三
年五月間及同年六月九日，均係在證券交易法於九十三年四月二
十八日修正公布施行後，原判決依修正後之該法第一百七十一條
第一項第一款處罰，尚無不合。又原判決附表三編號三既已更正
陳威州販賣股票予劉進賢之時間為九十三年初，則原判決理由仍
載該項時間為九十三年六、七月間，顯為誤寫。因不影響全案情
節與判決本旨，自應予更正。上訴意旨置原判決之論敘於不顧，
徒為事實上之爭辯，並對原審採證認事之職權行使及於判決無影
響事項，任意指摘，難謂已符合首揭法定上訴要件，彼等上訴違
背法律上之程式，均應予駁回。
據上論結，應依刑事訴訟法第三百九十五條前段，判決如主文。
中    華    民    國  九十八  年    八    月    六    日
                      最高法院刑事第二庭
                          審判長法官  莊  登  照
                                法官  陳  世  淙
                                法官  許  錦  印
                                法官  蕭  仰  歸
                                法官  林  立  華
      本件正本證明與原本無異
                                      書  記  官
中    華    民    國  九十八  年    八    月   十一   日
                                                      V


司法院資訊處製作；財團法人民間司法改革基金會備份。
